【裁判字號】    89,上訴,3796
【裁判日期】    900605
【裁判案由】    毒品危害防制條例
【裁判全文】
臺灣高等法院刑事判決                          八十九年度上訴字第三七九六號
    上  訴  人
    即  被  告  丁○○
    指定辯護人即義務辯護人  戊○○
右上訴人因違反毒品危害防制條例案件，不服臺灣士林地方法院八十八年度訴字第二
五六號，中華民國八十九年三月二十日第一審判決（起訴案號：臺灣士林地方法院檢
察署八十七年度偵字第一○二八○號，八十八年度偵字第一七三四、二七○九、三○
三一號），本院判決如左：
    主  文
原判決關於丁○○部分撤銷。
丁○○無罪。
    理  由
一、公訴意旨略以：被告丁○○（民國八十五年間因違反麻醉藥品管理條例案件，經
    法院判處有期徒刑五月，於八十六年十二月十二日執行完畢）與其女友甲○○共
    同意圖營利，基於概括之犯意，於八十七年十月一日至同年月十七日間，連續三
    次在臺北縣汐止鎮（現已改制汐止市）轄區內將第二級毒品安非他命販賣給己○○吸用，每包新台幣（下同）一千元。於同年十二月間某日，在台北市○○街二
○一巷二弄六號丙○○之住居處，將安非他命一包以一千五百元賣給丙○○、陳
    怡邑吸用。經警於八十七年十月十七日查獲吸食安非他命之己○○，經由己○○
    之供述得知被告有販賣安非他命之情事，八十七年十月二十八日十八時許，經警
    至被告前揭住處搜索，查獲被告、庚○○、甲○○、張金龍、丙○○五人同在一
    起吸用安非他命。並扣得安非他命殘渣袋三個、吸食器一組（被告施用第二級毒
    品部分，檢察官另行處理）。嗣於八十八年一月二十七日經警查獲丙○○、陳怡
    邑，經由丙○○、陳怡邑之供述始知被告曾賣安非他命給丙○○姐妹吸用。因認
    被告涉犯毒品危害防制條例第四條第二項之販賣第二級毒品罪嫌。
二、按犯罪事實，應依證據認定之，無證據不得推定其犯罪事實；不能證明被告犯罪
    者，應諭知無罪之判決，刑事訴訟法第一百五十四條、第三百零一條第一項分別
    定有明文。次按認定不利於被告之事實，須依積極證據，苟積極證據不足為不利
    於被告事實之認定時，即應為有利於被告之認定，更不必有何有利之證據；又事
    實之認定，應憑證據，如未能發現相當之證據，或證據不足以證明，自不能以推
    測或擬制之方法，以為裁判之基礎，且認定犯罪事實所憑之證據，無論直接或間
    接證據，其為訴訟上之證明，須達於通常一般之人均不致有懷疑，而得確信其為
    真實之程度者，始得據為有罪之認定，倘其證明尚未達到此一程度，而有合理之
    懷疑時，尚難作為有罪之認定基礎，最高法院三十年上字第八一六號、四十年臺
    上字第八六號、七十六年臺上字第四九八六號判例均可參照。又按共同被告所為
    不利於己之供述，雖得採為其他共同被告犯罪之證據，惟此項不利於己之供述，
    須無瑕疵可指，而就其他方面調查，又與事實相符，始得採為其他共同被告犯罪
    事實之認定，尚難專憑該供述，即為其他共同被告犯罪事實之認定。
三、本件公訴人起訴上訴人即被告丁○○涉有毒品危害防制條例第四條第二項之販賣
    第二級毒品之犯行，係以訊據被告否認有販賣安非他命之情事，然查被告確於前
    揭時、地販賣安非他命給己○○、陳怡邑、丙○○吸用，業據己○○、陳怡邑、
    丙○○於警訊中指證綦詳，陳怡邑、丙○○於偵查中猶指證不移，按己○○、陳
    怡邑、丙○○三人與被告素無嫌隙，自無設詞誣陷，參以被告有吸用毒品之惡習
    ，其為籌措吸毒費用，兼扮販賣之角色，實不意外，是己○○、陳怡邑、丙○○
    三人指證被告販賣安非他命自可採信。此外，並扣有被告所有之安非他命殘渣袋
    三個、吸食器一組為論據。
四、訊之被告否認有前揭販賣第二級毒品之犯行，辯稱：己○○於警訊中僅證述係向
    林森祥購買，並未證述向其購買；且己○○亦曾為共同被告甲○○之男友，其與
    己○○曾為此事而互有嫌隙，根本不可能於八十七年十月間販賣安非他命予己○○；至丙○○於警訊時曾供稱未曾向任何人購買安非他命，係其男友庚○○或其
    男友之友人所提供，其因得知被告證述其男友庚○○販賣安非他命後始證述被告
    販賣安非他命而挾怨報復等語。
五、公訴人起訴被告販賣安非他命予己○○、丙○○、陳怡邑，係以證人己○○、丙○○、陳怡邑於警局或偵查中之證言為證據。經查：
（一）證人己○○於警局八十七年十月十七日偵訊時雖證稱：（你於先前警方所查獲
      之安非他命係向何人購買？）警方所查獲的安非他命係向林森祥及丁○○分別
      購買過，‧‧‧另向丁○○在這個月約購買二、三次。每次都是以（○二）0
      0000000號電話聯絡，黃再騎‧‧‧機車和我約定地點送貨予我，每小
      包安非命是買壹仟元（見八十七年度偵字第一○二八○號卷第九十九頁）。惟
      於警局八十七年十月十八日偵訊時則證稱：（你所持有安非他命向何人購買？
      ）係向林森祥購買的。（見八十七年度偵字第一○二八○號卷第七十六頁）；
      其於原審審理時證稱：（與丁○○是何關係？）是朋友，大約一年前認識的，
      因甲○○而認識。（與丁○○有無過節或交情？）有點交情但沒有過節。（丁○○有無拿安非他命給你吸過？）有，是他請我的，在他家吸（有無給他錢？
      ）我如果請他幫我調貨，我會給他錢（見原審卷第一○二頁正、反面）。（被
      告丁○○於八十八年七月六日訊問筆錄說他有與你吵架，沒有與你一起吸用安
      非他命有何意見？）時間太久我忘了有無與他吵過架，三個人有一起吸過一次
      安非他命，在汐止市○○路○段二五○號五樓（見原審卷第一○三頁反面）。
      （你向丁○○買安非他命每次都買一千元？）是，我是請他幫我調貨。不是向
      他買。（見原審卷第一○四頁反面）。雖曾指證向被告購買安非他命，惟先後
      所證顯不一致。
（二）證人丙○○於八十七年十月二十八日警局偵訊時，證稱：（你所施用之毒品安
      非他命，向誰於何時何地以何價錢購得？）我沒有向誰購買，都是我和我男友
      庚○○帶我去朋友那裏或是和我男友在賓館時，由其朋友或我男友提供，共同
      吸食而已。（見八十七年度偵字第一○二八○號卷第二十四頁反面）。證人丙○○於其違反毒品危害防制條例八十八年一月二十七日警局偵訊時，供稱：（
      你於何時開始吸用安非他命？最後一次於何時地？與何人吸？）我於八十二年
      間於我住處臥房內吸用安非他命，最後一次是於今年十二月間在綽號「小文」
      住處臥室內與另一個綽號「安平」之男子一起吸用安非他命。（你安非他命來
      源如何？）於八十七年十二月間曾向綽號「小文」「安平」以新台幣壹仟伍佰
      元之代價購買安非他命乙小包共乙次。（同上偵字第一○二八○號卷第九十三
      頁正反面）。其於偵查中證稱：（為何警訊中說最後一次是八十七年十月二十
      八日時在丁○○住處吸安非他命？）我沒有這樣說（同上偵字第一○二八○號
      卷第五十七頁）。（向甲○○、丁○○買過幾次？）一次，（東西在何處交貨
      ？）拿來我家交給我（見上偵字第一○二八○號卷第一○四頁反面）。（有向
      「小文」買過安非他命？）沒有，有向她男友買過。（警訊中不是說有向「小
      文」買？）是向她男友。（她（指甲○○）男友是叫丁○○？）是的（見八十
      八年度偵字第二七○九號卷第二十五頁正、反面）。（要買是向誰連絡？）是
      丁○○ＣＡＬＬ我機子說有無人要買，我說不用，就我來買（見八十八年度偵
      字第二七○九號卷第二十六頁）。雖曾指證向被告購買安非他命，惟先後所述
      亦不一致。
（三）證人陳怡邑於其違反毒品危害防制條例八十八年一月二十七日警局偵訊時，供
      稱：（你所吸食安非他命係向何人所購買？共幾次？金額多少？數量多少？於
      何時、何地請述之？）我所吸食安非他命均係綽號小文免費提供我吸食，因他
      住我家過。於八十七年十月至八十八年一月七日止，均在我家供我吸食（見八
      十七年度偵字第一○二八○號卷第九十五頁反面）。其於檢察官偵查中證稱：
      （向「小文」買過幾次？）沒有買，是她供應我吸。（小文男友是安平？）是
      的。（見八十八年度偵字第二七○九號卷第二十三頁反面）。其於原審審理時
      則證稱：（認識丁○○？）不認識（見原審卷第一五三頁）。其證述不認識被
      告，且未指證向被告購買安非他命。
（四）證人甲○○於警局證稱：（警方所查獲之地現為何人居住使用？）是我和男友
      丁○○居住使用。（你們二人從何時開始居住使用？）約在八十六年中旬左右
      。（你是否知道你男友丁○○有吸食或販賣安非他命？）我不清楚（見八十七
      年度偵字第一○二八○號卷第二十二頁反面、第二十三頁）（吸食器及安非他
      命殘渣袋誰的？）丁○○的（見八十七年偵字第一○二八○號卷第五十七頁）
      （據丙○○所指稱曾於八十七年十二月間向你跟綽號「安平」之男子以壹仟伍
      百元代價購買安非他命一小包一次，你們如何解釋？）我與綽號「安平」之男
      子（即丁○○）並沒有販賣安非他命予丙○○，只是我們相互無償提供，並沒
      有拿錢。（見八十八年度偵字第三○三一號卷第七頁）。其於偵查中證稱：（
      有無販賣安非他命給丙○○？）沒有。（丙○○稱於八十七年十二月向你及綽
      號「安平」之男子買安？）我沒有販賣安非他命過。（你的綽號？）小文（見
      八十八年度偵字第二七○九號卷第十六頁正面）。此部分證人丙○○雖亦供稱
      甲○○住伊家中期間（八十七年十月、十一月間），曾三或四次請伊施用安非
      他命等語（見八十七年度偵字第一○二八○號卷第一○五頁反面），陳怡邑於
      原審亦供稱甲○○住伊家中期間有一次請伊施用安非他命等語（見原審八十八
年十一月二日訊問筆錄），然均與公訴人起訴被告販賣安非他命予丙○○、陳
      怡邑之事實無涉，附予敘明。證人甲○○於原審訊問時證稱：（你吸的安非他
      命是何人給你的？）丁○○給我的，不用錢，因是同居。（丁○○有無賣安非
      他命給丙○○吸用？）我不清楚（見原審卷第八十頁、第八十一頁）。（你知
      不知道己○○有與丁○○購買過安非他命？）我不知道（見原審卷第一○四頁
      ）；其於本院九十年三月二十一日訊問時證稱：（己○○有否向丁○○買安非
      他命？）我是他們之女友，只為男女朋友關係談判過，未提到販賣安非他命之
      事。證人乙○○於本院九十年三月二十一日訊問時亦證稱：（是否認識丁○○
      、己○○？）都不熟。（甲○○有否與丁○○、己○○交往？她是誰之女友？
      ）我與甲○○較熟。她與他們二人分分合合。（己○○有否找丁○○為甲○○
      之事談判？）八十七年八至十月間有談判過等語。則被告所辯伊與己○○因女
      友之事而有嫌隙，尚非無據。
（五）被告自警局八十七年十月二十八日初訊起即堅決否認有被訴販賣安非他命之犯
      行，辯稱：沒有販賣安非他命，只有吸食。（你稱沒有販賣安非他命，為何己○○於八十七年十月十七日警訊中指證你販賣三次安非他命？）不知道。（己○○你是否認識？有無仇隙？）認識。我們兩人為了甲○○鬧得很不愉快，沒
      其他仇恨（見八十七年偵字第一○二八○號卷第十六頁正、反面）。被告於八
      十七年十月二十八日警局初訊時，即供稱：己○○與被告間因為女友甲○○之
      事有嫌隙等情，證人甲○○於本院調查時亦為相同之證述，則證人己○○與被
      告既有嫌隙，尚難以證人己○○之證詞為唯一證據，在無任何佐證，查與事實
      相符之情形下，即認定被告有販賣安非他命予己○○之犯行。又查被告於八十
      七年十月二十八日警局初訊時即指證庚○○販賣安非他命予被告，供稱：「（
      你吸安是向何人購買？數量為何？代價？如何連絡？）之前在八十七年十月二
      十五日二十一時許，在我住處向庚○○購買一次，數量為乙包二公克，代價新
      台幣仟元，我們連絡的方法都是庚○○不定時打電話問我要不要安非他命，
      大約打了三次，但是我只向他購買一次。」（見八十七年度偵字第一○二八○
      號卷第十五頁反面、十六頁正面）。而證人丙○○係庚○○之女友，據丙○○
      於警局時供明（見八十七年度偵字第一○二八○號卷第二十四頁反面），證人
      丙○○於八十八年度偵字第二五八九號其違反毒品危害防制條例一案，八十八
      年三月十日檢察官偵查中，始證稱向綽號「小文」之甲○○之男友丁○○買過
      安非他命一次一千五百元云云，與其於警局所供已有所不同，而陳怡邑係丙○○之妹妹（查係攣生姐妹，有其等之年籍資料在卷可稽），據其等於警局供明
      ，陳怡邑於警局及檢察官偵查中，均未證稱係向被告丁○○購買安非他命。且
      於原審證稱不認識被告。被告辯以係因其先指證丙○○之男友庚○○販賣安非
      他命予伊，丙○○（即庚○○之女友）才指證伊販賣安非他命予丙○○等語，
      尚非毫無根據。至於扣案之安非他命殘渣袋三個、吸食器一組，係被告施用安
      非他命所用之物，迭據被告供明，且被告於八十七年十月二十八日為警查獲當
      天所採尿液，經鑑定結果，確有安非他命反應，此有憲兵司令部刑事鑑識中心
      鑑驗通知書附於八十七年度偵字第一○二八○號卷第六十一頁可稽，上開物品
      均是供被告施用安非他命所用之物，亦難以之為被告販賣安非他命之佐證。此
      外，並無查獲販賣安非他命常用之天平、電子秤、分裝袋等物，尚難以證人有
  瑕疵之前開證詞，即認定被告有販賣安非他命之犯行。
（六）公訴人起訴與被告共犯之甲○○業經原審判決無罪確定，有該案判決在卷可稽
      ，則公訴意旨所稱被告與其女友甲○○共同意圖營利，基於概括之犯意，於八
      十七年十月一日至同年月十七日間，連續三次在臺北縣汐止鎮（現已改制汐止
      市）轄區內將第二級毒品安非他命販賣給己○○吸用，每包一千元。於同年十
      二月間某日，在台北市○○街二○一巷二弄六號丙○○之住居處，將安非他命
      一包以一千五百元賣給丙○○、陳怡邑吸用等情。與實情亦有未符。
（七）綜上所述，查無積極證據足以證明被告有公訴人起訴之販賣第二級毒品安非他
      命之犯行，不能證明被告犯罪。被告聲請訊問證人丙○○、陳怡邑、庚○○，
      為其有利之證明，因本件既認定被告無罪，自無予以傳訊之必要；至於證人甲○○證稱：（你吸的安非他命是何人給你的？）丁○○給我的，不用錢，因是
      同居等語（見原審卷第八十頁）。被告是否涉有轉讓第二級毒品之犯行，非在
      本件審理範圍，應由檢察官依法另行處理，附此敘明。
六、不能證明被告有被訴販賣第二級毒品之犯罪，已詳如前述。原審就被告部分予以
    論罪科刑，尚有未合。被告上訴意旨否認犯罪，指摘原判決該部分不當，為有理
    由，應由本院將原判決關於被告部分予以撤銷，就被告部分改判無罪之判決。
據上論斷，應依刑事訴訟法第三百六十九條第一項前段、第三百六十四條、第三百零
一條第一項，判決如主文。
本案經檢察官林炳雄到庭執行職務。
中      華      民      國    九十      年      六      月      五      日
                              臺灣高等法院刑事第三庭
                                  審判長法  官  張  連  財
                                        法  官  張  傳  栗
                                        法  官  李  英  勇
右正本證明與原本無異。
檢察官如不服本判決應於收受送達後十日內向本院提出上訴書狀，其未敘述上訴之理
由者並得於提起上訴後十日內向本院補提理由書（均須按他造當事人之人數附繕本）
。
                                        書記官  倪  淑  芳
中      華      民      國    九十      年      六      月      六      日


司法院資訊處製作；財團法人民間司法改革基金會備份。
